臺灣高等法院臺中分院民事裁定　　　九十四年度再易字第二號
　　　再　審原告　友嘉實業股份有限公司
　　　法定代理人　朱志洋
　　　再　審被告　根大工程有限公司
　　　法定代理人　楊秋忠
右當事人間請求給付價金事件，再審原告對於中華民國九十三年十一月二十三日本院
九十三年度再易字第六○號、九十三年七月二十七日本院九十二年度再易字第五五號
、及台灣台中地方法院八十五年度訴字第二八六六號民事判決，提起再審之訴，本院
裁定如左：
　　　主　　　　文
再審之訴駁回。
再審訴訟費用由再審原告負擔。
　　　理　　　由
一、關於對本院九十二年度再易字第五五號及台灣台中地方法院八十五年度訴字第二
　　八六六號確定判決再審部分：
　　按提起再審之訴依民事訴訟法第五百條第一、二項規定，應於三十日之不變期間
　　內為之，此項期間，自判決確定時起算；判決於送達前確定者，自送達時起算。
　　本件再審原告對於台灣台中地方法院八十五年度訴字第二八六六號及本院九十二
　　年度再易字第五五號確定判決，提起再審之訴，並未說明再審理由知悉在後，則
　　上開不變期間應自判決確定或送達時起算。查本院上開判決於九十三年七月二十
　　七日宣判，因不得上訴第三審，是於該日宣示後即告確定，惟其判決正本於九十
　　三年八月九日始送達於再審原告收受，有送達證書附卷可稽。是上開不變期間應
　　自判決送達時起算，則自送達該判決正本之翌日起，並扣除在途期間八日，算至
　　民國九十三年九月十六日即已屆滿三十日，乃再審原告遲至九十三年十二月二十
　　一日始對之提起本件再審之訴，顯已逾三十日不變期間，其訴顯不合法。
二、關於對本院九十三年度再易字第六○號確定判決再審部分：
　　(一)按提起再審之訴，依民事訴訟法第五百零一條第一項第四款之規定，應表明再
      審理由。所謂表明再審理由，必須於訴狀中指明確定判決有如何合於民事訴訟
      法第四百九十六條第一項各款或第四百九十七條所定再審事由之具體情事，始
      為相當，倘僅泛言某條款再審理由，而無具體情事者，仍難謂已合法表明再審
      理由。本件再審原告對本院九十三年度再易字第六○號確定判決提起再審之訴
　　　，雖具狀表明再審理由，並稱本院上開確定判決有民事訴訟法第四百九十六條
　　　第一項第一款之適用法規顯有錯誤及同條項第二款之判決理由與主文矛盾之錯
　　　誤，應予再審廢棄云云。惟核其理由內容，無非均在指摘前訴訟（再審）程序
　　　即本院九十二年度再易字第五五號再審確定判決部分廢棄本院九十一年度再易
　　　字第五七號再審確定判決之如何錯誤違法不當，並以之認為「本院九十二年度
　　　再易字第五五號再審確定判決本身，才是無再審事由而不應准予再審，然本院
　　　九十二年度再易字第五五號再審確定判決不僅准予再審，且改判不利於再審原
　　　告，基此，該九十二年度再易字第五五號再審確定判決實有適用民事訴訟法第
　　　四百九十六條第一項第一款之顯然錯誤，而應依同條項款予以廢棄再審。然本
　　　院九十三年度再易字六○號確定判決卻認定該號再審確定判決並無民事訴訟法
　　　第四百九十六條第一項第一款之適用法規顯有錯誤。是以，本院九十三年度再
　　　易字第六○號確定判決顯有適用該法規錯誤，而有同法條項款之適用法規顯有
　　　錯誤」云云，作為本院九十三年度再易字第六○號確定判決有上述條項款之再
　　　審事由之依據，但就本院九十三年度再易字第六○號確定判決究竟有如何合於
　　　民事訴訟法第四百九十六條第一項第一款、第二款所定再審理由之具體情事，
　　　則未據表明。依上開說明，自難認已合法表明再審理由，應認此部分再審之訴
　　　亦為不合法。再者，再審之訴，法院認無再審理由，判決駁回後，不得以同一
　　　事由，對於原確定判決或駁回再審之訴之確定判決，更行提起再審之訴，為修
　　　正之民事訴訟法第四百九十八條之一所明文規定。本件再審原告上開所認本院
　　　九十二年度再易字第五五號確定判決有再審理由之理由，於本院九十三年度再
　　　易字第六○號再審事件提出後，既經被本院該再審判決認為無再審理由而判決
　　　駁回，茲復以同一事由對於本院該再審確定判決（九十三年度再易字第六○號
　　　）提起再審之訴，依上開法條規定，自亦屬不合法。均應予駁回。
    (二)再審原告於再審理由中雖另提及本院九十三年度再易字第六○號確定判決本身
      適用法規更有違反論理法則、論理標準相互矛盾，而有違反民事訴訟法第二百
　　　二十二條第三款「法院依其自由心證判斷事實之真偽，不得違背論理及經驗法
　　　則」之法規，因而亦有適用法規顯有錯誤之再審事由云云。惟查再審原告所引
　　　上開民事訴訟法第二百二十二條第三款之規定，乃關於法院依自由心證認定「
　　　事實」不得違背法則之規定，與再審原告所指判決本身「適用法規」違反論理
　　　法則、論理標準無關。況依再審理由所載，再審原告亦僅以其指摘前各次再審
　　　確定判決就「適用法規顯有錯誤」之認定標準不同，而謂本院九十三年度再易
　　　字第六○號確定判決而有該再審事由，自亦難認已合法表明其再審理由。此外
　　　，再審原告另謂：本院九十二年度再易字第五五號確定判決部分廢棄本院九十
　　　一年度再易字第五七號確定判決，其主文之記載明顯錯誤而無法執行，當然屬
　　　判決適用法規顯有錯誤及違背法令，然經其以此理由提起再審之訴，本院九十
　　　三年度再易字第六○號確定判決，確未對此予以斟酌，更未於判決理由項下載
　　　明對此攻擊方法之意見及法律上之意見，顯有違背民事訴訟法第二百二十六條
　　　第三項：「理由項下，應記載關於攻擊或防禦方法之意見及法律上之意見」之
　　　規定，而有適用法規顯有錯誤之再審事由云云。然而本院九十二年度再易五五
　　　號判決，部分廢棄、部分維持本院九十一年度再易字第五七號確定判決，已在
　　　該判決事實及理由欄第六項敘明其理由及依據，主文及理由並無矛盾，本院九
　　　十三年度再易字第六○號確定判決，認其並無錯誤，以再審原告再審之訴為顯
　　　無再審理由予以駁回，雖就此部分漏未於理由中說明，但裁判不備理由或理由
　　　不備，並非適用法規顯有錯誤（參該確定判決理由四之說明），是以，再審原
　　　告以此漏未記載理由，作為本件再審之訴之再審事由，亦非合法正當，均併予
　　　說明。
三、據上論結，本件再審原告之訴為不合法，依民事訴訟法第五百零二條第一項、第
　　九十五條、第七十八條，裁定如主文。
中　　　華　　　民　　　國　　九十四　　年　　　三　　　月　　 十四　　 日
~B1民事第五庭審判長法　官　陳滿賢
~B2　　　　　　　　法　官　古金男
~B3　　　　　　　　法　官　朱　樑
右為正本係照原本作成。
不得抗告。
~B　　　　　　　　書記官　林水濱
中　　　華　　　民　　　國　　九十四　　年　　　三　　　月　　 十六　　 日
                                                                        Ｂ
